臺北高等行政法院判決　　　　　　　　　　　　　　　九十三年度簡字第四二四號
　　原　　　告　恆欣人力資源管理顧問有限公司
　　代　表　人　甲○○
　　被　　　告　桃園縣政府
　　代　表　人　乙○○縣長）.
　　訴訟代理人　丁○○
　　　　　　　　丙○○
右當事人間因就業服務法事件，原告不服行政院勞工委員會中華民國九十三年一月九
日勞訴字第○九二○○六二七六七號訴願決定，提起行政訴訟。本院判決如左：
　　主  文
原告之訴駁回。
訴訟費用由原告負擔。
　　事  實
被告以：原告恆欣人力資源管理顧問有限公司之職員劉國基媒介雇主徐文生所聘僱之
印尼籍外國人HARTATIK（下稱：Ｈ，護照號碼：AC434275），非法為黃沛涵在桃園縣
蘆竹鄉○○○街四十一號八樓處所內從事模具插針等工作，及職員邱紫雁媒介Ｈ非法
為呂貞儀在桃園縣桃園市鎮○街三十八號一樓處所內工作，違反就業服務法第四十五
條規定，經臺北市政府警察局中山分局於民國（下同）九十二年一月十七日十時循線
查獲，該分局復於九十二年二月二十四日以北市警中分行字第○九二六○九九一二○
○號函移送等情，被告審查屬實，乃以九十二年十月十七日府勞外字第○九二○二三
七四三五號處分書，爰依就業服務法第六十四條第四項規定，處原告罰鍰新臺幣十萬
元整。原告不服，提起訴願，旋遭駁回，遂向本院提起行政訴訟，茲摘敘兩造訴辯意
旨如左：
壹、原告起訴主張略謂：
一、聲明：
(一)、訴願決定及原處分均撤銷。
(二)、訴訟費用由被告負擔。
二、理由：
(一)、原告向來遵守法律，對於職員亦有告誡不應違反就業服務法，惟應徵職員素質良
    莠不齊，守法性如何原告無法預見，故若單純屬職員個人在外非法行為，就業服
    務法並無連坐處罰公司之規定，換言之，仍需以嚴格証據之調查結果來認定，究
    竟係原告命職員非法媒介，抑或係職員個人在外私自非法媒介。此攸關原告之信
    用名譽及有無違法，自不可不慎，自應詳為調查以明。因原告並非司法機關，亦
    無訊問調查職員之權，被告自應提出証據，不應僅憑非法僱主之黃沛涵、呂貞儀
    及Ｈ之供述驟為採憑，蓋彼等均為涉案之利害關係人，彼等供述當然會求卸責自
    保而有所偏頗，甚至栽誣他人之虞。
(二)、被告所認定處罰之事實，係指原告之職員劉國基、邱紫雁二位個人非法媒介，卻
    又另指原告也有媒介之行為，前後矛盾，蓋若真有經人非法媒介，充其量僅需一
    人媒介即可，豈可能又是公司媒介，又是職員媒介？再者，果有媒介者，為求隱
    密，更不可能由二人以上為媒介，被告之認定有誤。本案所涉嫌之「外勞」及「
    僱主」，均未指出與原告間有任何委任關係（既無契約為憑，亦無原告負責人出
    面簽定委任契約，更無原告授權職員簽約之授權書，豈能推稱原告媒介？），且
    被告亦曾向行政院勞工委員會函查，有關Ｈ被申請引入臺灣，並非原告所引進，
    則該名外勞充其量僅指其受個人劉國基、邱紫雁介紹，而正巧劉國基、邱紫雁其
    二人當時為原告之職員，就逕指其二人之行為應連坐原告，自屬不公。況且，究
    竟其二人介紹實情如何，都待實際查証才知，Ｈ亦從無提及受原告之引進或介紹
    ，則彼等私下之如何過程，與原告應無關。惟被告竟驟指必係由原告所媒介云云
    ，實有誤認。
(三)、就業服務法所指之「媒介」，係指有報酬收費之居間行為，但查，原告既未受委
    任，亦無獲任何報酬，何來媒介居間之行為。而就業服務法第四十五條所指，係
    以「媒介」外國人為他人工作，始符該法第六十四條第四項之處罰要件，法條所
    謂「媒介」，是指有獲得利益報酬代價之仲介居間行為而言，始能處罰。而劉國
    基、邱紫雁兩位個人並無稱係受原告指使命令或授權，豈能將原告列為媒介者。
    且劉國基、邱紫雁亦無獲得任何報酬利益（可向僱主或外勞查詢，其二人究有無
    因本件居間仲介而獲利），其二人並無報酬，自不構成「媒介」行為，則原告更
    無媒介可言，自與此件系爭糾紛無涉，原告實無端受冤。
(四)、被告僅因Ｈ指出係劉國基、邱紫雁居間介紹，就驟指劉國基、邱紫雁所屬任職之
    原告必係犯下本案共犯云云，此種違誤推定，並無証據可憑，亦與法不符。蓋該
    涉案外勞從無指係由原告引進其非法工作，亦無指原告仲介其至雇主處，充其量
    該外勞僅係指認劉國基、邱紫雁個人為介紹行為耳，並無指認原告為其仲介，甚
    至，此外勞之供述能否採信，其所指認能否一概視為鐵証，均屬可疑，被告僅因
    劉國基、邱紫雁被指認，且劉國基、邱紫雁當時是原告之員工，就無限上綱逕認
    原告必係共犯，逕認必係原告涉嫌媒介，殊嫌率斷。況且，被告一次同時欲處罰
    原告及劉國基、邱紫雁個人，已屬「一案二罰」，於法亦屬有違且有失偏頗。
(五)、訴願決定駁回之理由，係以司法院釋字第二七五號解釋為論述，惟查，該號解釋
    之意旨係謂「違反禁止規定或作為義務者」，始推定為有過失，始命由行為人舉
    証証明自己無過失，但查，原告並無違反禁止規定或作為義務，被告所認定違反
    就業服務法謂媒介之行為者，僅係原告之職員劉國基、邱紫雁二人，並非原告，
    且依民法連帶債務之概念，亦係法有明文連帶者為限，若無明文，自無命負連帶
    之理。倘一概以公司職員犯錯，就逕認員工所屬公司亦連帶犯錯，則法理焉在？
    故訴願決定援引司法院釋字第二七五號解釋為論述，實為錯引，與本案無涉。
貳、被告答辯主張略謂：
一、聲明：
(一)、駁回原告之訴。
(二)、訴訟費用由原告負擔。
二、理由：
(一)、查黃沛涵之偵訊筆錄中坦承：「問：依黃國銀筆錄供述在去（九十一）年六月底
    時，由恆欣仲介公司劉國基帶領印尼籍外勞ＨARTATIK前往春陞電子公司時，是
    由你接洽辦理？經過情形請詳述？答：在去年六月底由劉國基帶同印尼籍外勞Ｈ
    ARTATIK至公司時，因我大哥（黃國銀）約了客戶準備外出，叫我跟劉國基接洽
    ，後來由我將該外勞帶走；問：印尼籍外勞ＨARTATIK有無在春陞電子公司工作
    ？薪資由誰給付？共給付多少？答：沒有在公司工作，只是有請菲勞教他如何在
    模具插針。薪資是由我交付給劉國基，當時以日薪計算共交付新臺幣一萬多元給
    劉國基，正確數目已不記得了。」及原告之職員邱紫雁之偵訊筆錄中陳述：「問
    ：你是於何時開始帶外勞至桃園鎮一街三十八號工作？期間如何？薪資如何？答
    ：正確時間不是很清楚，大概從七月中旬開始，約工作一個多月，後來雇主呂貞
    儀打電話給我說該名外勞並不勤快不想用了，每日七百元代價付清薪資給我並將
    外勞接走。問：妳在雇主呂貞儀收到薪資款計多少錢？交由何人？有無抽取費用
    ？答：約新臺幣二萬四千多元，將全數交給劉國基，無抽取任何費用。」原告違
    法情事應洵堪認定，且亦為原告所不爭執。
(二)、次查訴願決定書略以：「．．．惟查訴願人之職員劉國基媒介Ｈ非法為黃沛涵從
    事模具插針等工作，及職員邱紫雁媒介Ｈ非法為呂貞儀工作，有黃沛涵及邱紫雁
    之偵訊筆錄附原處分卷可稽，訴願人之職員劉國基及邱紫雁違反就業服務法第四
    十五條『媒介外國人非法為他人工作』之事實洵堪認定，而訴願人對劉國基及邱
    紫雁之行為應負管理監督之責，亦應論以違反就業服務法第四十五條規定。．．
    ．」。復查就業服務法第六十四條第四項規定、司法院大法官會議釋字第二七五
    號解釋，另改制前行政法院六十二年度判字第三○號判例謂：「行政罰不以故意
    或過失為責任條件。」原告之職員媒介外國人非法為他人工作，其應注意能注意
    而未注意，則有過失之實，仍應受處罰，故被告依法裁處，並無違法或不當。綜
    上，揆諸首揭規定，違法事實洵堪認定。
    理  由
一、按「任何人不得媒介外國人非法為他人工作」、「違反第四十五條規定者，處新
    臺幣十萬元以上五十萬元以下罰鍰。．．．法人之代表人、法人或自然人之代理
    人、受僱人或其他從業人員，因執行業務違反第四十五條規定者，除依前三項規
    定處罰其行為人外，對該法人或自然人亦科處前項之罰鍰或罰金。」分別為就業
    服務法第四十五條及第六十四條第四項所明定。
二、查本件原告之職員劉國基媒介雇主徐文生所聘僱之印尼籍外國人Ｈ，非法為黃沛
    涵在桃園縣蘆竹鄉○○○街四十一號八樓處所內從事模具插針等工作，及職員邱
    紫雁媒介Ｈ非法為呂貞儀在桃園縣桃園市鎮○街三十八號一樓處所內工作，違反
    就業服務法第四十五條規定，經台北市政府警察局中山分局於九十二年一月十七
    日十時循線查獲，該分局復於九十二年二月二十四日以北市警中分行字第○九二
    六○九九一二○○號函移由桃園縣政府核處，有上開移送函及筆錄可稽，被告以
    九十二年十月十七日府勞外字第０九二０二三七四三五號處分書，依就業服務法
    第六十四條第四項規定，處原告罰鍰新臺幣十萬元，自無不合。
三、原告起訴意旨略謂：原告之職員良莠不齊，守法性如何，原告無法預見，故單純
    屬職員個人在外非法行為，就業服務法並無連坐處罰之規定。被告只因該外勞指
    出係劉國基君、邱紫雁君居間介紹，就驟指劉國基君、邱紫雁君所屬任職之原告
    公司必係犯下本案共犯，此種違誤推定，並無証據可憑，亦於法不符。本案所涉
    嫌之「外勞」及「僱主」，均未指出與原告間有任何委任關係。況原告既未受委
    任，亦無獲任何報酬，何來媒介居間之行為。又訴願決定援引司法院釋字第二七
    五號解釋為論述，實為錯引，與本案無涉云云。
四、本院判斷如下：
(一)、經查，原告之職員劉國基媒介Ｈ非法為黃沛涵從事模具插針等工作，及職員邱紫
    雁媒介Ｈ非法為呂貞儀工作等情，有黃沛涵於偵訊筆錄中坦承：「（依黃國銀筆
    錄供述在九十一年六月底時，由恆欣仲介公司劉國基帶領印尼籍外勞Ｈ前往春陞
    電子公司時，是由你接洽辦理？經過情形請詳述？）在去年六月底由劉國基帶同
    印尼籍外勞Ｈ至公司時，因我大哥黃國銀約了客戶準備外出，叫我跟劉國基接洽
    ，後來由我將該外勞帶走。（印尼籍外勞Ｈ有無在春陞電子公司工作？薪資由誰
    給付？共給付多少？）沒有在公司工作，只是有請菲勞教他如何在模具插針。薪
    資是由我交付給劉國基，當時以日薪計算共交付新台幣一萬多元給劉國基，正確
    數目已不記得了。」及原告職員邱紫雁於偵訊筆錄中陳述：「（你是於何時開始
    帶外勞至桃園鎮一街三十八號工作？期間如何？薪資如何？）正確時間不是很清
    楚，大概從七月中旬開始，約工作一個多月，後來雇主呂貞儀打電話給我說該名
    外勞並不勤快不想用了，每日七百元代價付清薪資給我並將外勞接走。（妳在雇
    主呂貞儀收到薪資款計多少錢？交由何人？有無抽取費用？）約新台幣二萬四千
    多元，將全數交給劉國基，無抽取任何費用。」以上均有黃沛涵及邱紫雁之偵訊
    筆錄附原處分卷可稽，則劉國基及邱紫雁違反就業服務法第四十五條「媒介外國
    人非法為他人工作」之事實，洵堪認定。
(二)、另按就業服務法第第六十四條第四項所規定：法人之‧‧‧受僱人或其他從業人
    員，因執行業務違反第四十五條規定者，不僅指受僱人等人員因執行法人所受命
    令，或委託之職務自體，或執行該職務所必要之行為，而違反第四十五條規定者
    而言，即職務上予以機會之行為及與執行職務之時間或處所有密切關係之行為，
    在客觀上足認為與其執行職務有關，而違反第四十五條規定者，就令其係為自己
    利益所為，亦應包括在內。經查，原告係法人，外勞工作仲介為其業務之一，此
    為原告所不爭之事實。另劉國基及邱紫雁確係原告之職員，亦為原告所自認之事
    實，並有劉國基及邱紫雁之人事資料附於原處分卷可稽，並有該二人之警訊筆錄
    可按，自堪信實，則原告之職員劉國基媒介Ｈ非法為黃沛涵從事模具插針等工作
    ，及職員邱紫雁媒介Ｈ非法為呂貞儀工作，自屬原告受僱人因執行業務之行為，
    應依就業服務法第第六十四條第四項所規定，對原告亦科處前項之罰鍰或罰金。
    原告徒以：原告既未受委任，亦無獲任何報酬，並無媒介居間之行為，及原告之
    職員個人在外非法行為，與原告無關，主張應無責任云云，顯不可採。
(三)、本件原告係依就業服務法第第六十四條第四項規定，應負違反第四十五條規定之
    責任，與司法院釋字第二七五號解釋推定過失無涉，附此敘明。
五、從而，被告依首揭規定，處原告罰鍰新臺幣十萬元，並無不合。訴願決定遞予駁
    回，亦無違誤，均應予維持。本件原告之訴為無理由，應予駁回。
據上論結，本件原告之訴為無理由，爰依行政訴訟法第二百三十六條、第九十八條第
三項前段判決如主文。
中　　華　　民　　國　　九十三　　　年　　　十一  　　月　　二十二　　　日
                 臺 北 高 等 行 政 法 院   第 五 庭
                                      法   官　劉介中
右為正本係照原本作成。
本件以訴訟事件所涉及之法律見解具有原則性者為限，始得於本判決送達後二十日內
向本院提出上訴狀並表明上訴理由，如已於本判決宣示後送達前提起上訴者，應於判
決送達後二十日內補具上訴理由（均按他造人數附繕本），且經最高行政法院許可後
方得上訴。
中　　華　　民　　國　　九十三　　　年　　　十一  　　月　　二十二　　　日
 　                                     書記官 黃明和
